最高法院刑事判決                              八十八年度台上字第五○六一號
    上  訴  人  甲○○
                乙○○
右上訴人等因妨害自由案件，不服台灣高等法院中華民國八十六年八月十三日第二審
更審判決（八十六年度上更(一)字第五○一號，起訴案號：台灣台北地方法院檢察署八
十四年度偵字第二五八○六號），提起上訴，本院判決如左：
    主  文
原判決關於甲○○妨害自由及乙○○部分均撤銷，發回台灣高等法院。
其他上訴駁回。
    理  由
一發回部分：
本件原判決認定上訴人甲○○、乙○○與被害人江才承分別為水牛城俱樂部經理及公
關。甲○○於民國八十四年十一月一日凌晨三時三十分許，在該俱樂部一樓，因六三
酒店酒帳事與被害人發生爭執，竟自行出手毆打被害人。旋與該俱樂部公關乙○○、
綽號「湯尼」之不詳姓名成年人，基於妨害被害人行動自由之犯意聯絡，共同強押被
害人至甲○○所有之自用小客車上，由乙○○開車載至台北市○○區○○路明德樂園
附近山區談判。甲○○復因未能獲得滿意答覆，基於同前傷害之犯意，單獨出手毆打
被害人。因談判未有結果，甲○○、乙○○及「湯尼」三人遂共同強押被害人上車，
於同日上午五時許，返回台北市○○○路○段二八巷三號十二樓甲○○住處。當日上
午六時許，江才承與「湯尼」發生口角，「湯尼」憤而將被害人之頭髮強行剃除。當
日上午八時許乙○○先行離去，甲○○仍繼續留置被害人在其住處，不准其離去，迨
至當日上午九時許，始讓被害人離去等情。因而撤銷第一審判決改判論處上訴人等共
同以非法方法剝奪人之行動自由罪刑，固非無見。
惟查：原判決認定上訴人等共同強押被害人上甲○○所有之小客車，於八十四年十一
月一日上午五時許，返回甲○○住宅。當日上午八時許乙○○先行離去，甲○○仍繼
續留置被害人在其住處，不准其離去，迨至當日上午九時許，始讓被害人離去等情。
係引用被害人於偵審中之指訴為論罪證據。但被害人於警訊及原審具狀均指稱其被甲
○○留置至當日晚上八時始離去等語（偵查卷第六頁背面、原審上訴卷第三十五頁背
面、上更(一)卷第七十七頁）。原判決認定上訴人等妨害被害人自由至當日早上九時許
，與前揭證據資料不符，有理由矛盾之違法。且檢察官起訴書記載上訴人等係妨害被
害人自由至當日晚上九時許，惟原判決對於八十四年十一月一日上午九時起至當日晚
上九時止，檢察官所指上訴人等妨害被害人自由部分，何以不能成立犯罪，並未敘明
理由，自有未當。又原判決既認定上訴人等強押被害人回甲○○之住宅，留置在該處
不准其離去，迨至當日上午九時許，始讓被害人離去。似已達到私行拘禁之地步，依
刑法第三百零二條第一項之規定，自應依私行拘禁罪論處。原判決依非法方法剝奪人
之行動自由罪論斷，難認允洽。上訴意旨均執以指摘原判決不當，非無理由，應認仍
有發回更審之原因。
二駁回部分：
按刑事訴訟法第三百七十六條所列各罪之案件，經第二審判決者，不得上訴於第三審
法院，法有明文。本件上訴人甲○○因傷害案件，原審係依刑法第二百七十七條第一
項論處罪刑，核屬刑事訴訟法第三百七十六條第一款之案件，依首開說明，既經第二
審判決，自不得上訴於第三審法院，上訴人甲○○竟復提起上訴，顯為法所不許，應
予駁回。
據上論結，應依刑事訴訟法第三百九十七條、第四百零一條、第三百九十五條前段，
判決如主文。
中      華      民      國    八十八    年      九      月      九      日
                              最高法院刑事第八庭
                                  審判長法官  吳  雄  銘
                                        法官  池  啟  明
                                        法官  石  木  欽
                                        法官  郭  毓  洲
                                        法官  謝  俊  雄
      右正本證明與原本無異
                                              書  記  官
中      華      民      國    八十八    年      九      月     十三     日
